【裁判字號】    99,交聲,888
【裁判日期】    990826
【裁判案由】    交管條例聲異
【裁判全文】
臺灣板橋地方法院交通事件裁定         99年度交聲字第888號
原處分機關  交通部公路總局臺北區監理所
異  議  人
即受處分人  甲○○
上列異議人即受處分人因違反道路交通管理處罰條例案件，不服
交通部公路總局臺北區監理所中華民國99年4 月9 日北監營裁字
第裁40-TA0000000號裁決處分（舉發案號：臺東縣警察局98年10
月20日TA0000000 號），聲明異議，本院裁定如下：
    主  文
異議駁回。
    理  由
一、原處分意旨略以：異議人即受處分人甲○○所有之車號921-
    LB號營業小客車，於民國98年10月18日14時30分許，經人駕
    駛在台9 線406.6 公里處（香蘭段），因有「汽車駕駛人行
    車速度，超過規定之最高時速未滿20公里」之違規行為，經
    臺東縣警察局交通隊製單對於該車所有人即異議人逕行舉發
    ，並查證違規屬實，而依道路交通管理處罰條例第40條規定
    裁處罰鍰新臺幣（下同）2 千元，並依同條例第63條第1 項
    第1 款規定（漏引第1 款）記違規點數1 點。
二、異議意旨略以：異議人並未收到紅單，也未收到郵局掛號領
    取通知單，且通信地址也並未變更過，所以無法在期限內繳
    款等語。
三、按汽車駕駛人，行車速度超過規定之最高時速，或低於規定
    之最低時速，除有道路交通管理處罰條例第43條第1 項第2
    款情形外，處1 千2 百元以上2 千4 百元以下罰鍰，並記違
    規點數1 點，同條例第40條第1 項、第63條第1 項第1 款定
    有明定。又汽車駕駛人有違規行為，經以科學儀器取得證據
    資料證明其行為違規，當場不能或不宜攔截製單舉發者，得
    逕行舉發；逕行舉發，應記明車輛牌照號碼、車型等可資辨
    明之資料，以汽車所有人為被通知人製單舉發，同條例第7
    條之2 第1 項第7 款、第4 項規定明確。再者，處理違反道
    路交通管理事件，有關文書送達之程序，依行政程序法之規
    定；送達，於應受送達人之住居所、事務所或營業所為之，
    但在行政機關辦公處所或他處會晤應受送達人時，得於會晤
    處所為之；於應送達處所不獲會晤應受送達人時，得將文書
    付與有辨別事理能力之同居人、受僱人或應送達處所之接收
    郵件人員；送達不能依上述方法為之者，得將文書寄存送達
    地之地方自治或警察機關，若由郵務機關送達者，得將之寄
    存於送達地之郵政機關，並作送達通知書兩份，一份黏貼於
    應受送達人住居所、事務所、營業所或其就業處所門首，另
    一份交由鄰居轉交或置於該送達處所信箱或其他位置，以為
    送達，此於違反道路交通管理事件統一裁罰基準及處理細則
    第5 條、行政程序法第72條第1 項、第73條第1 項及第74條
    第1 項、第2 項分別規範甚明。另按行政機關依行政程序法
    而為文書之送達，專依該法律之規定，且該法並無準用民事
    訴訟法關於寄存送達自寄存之日起10日生效之規定，是文書
    合法寄存送達後，當自寄存之日起即時生送達效力，且上開
    規定與憲法第16條保障人民訴訟權並無違背，亦經司法院大
    法官會議釋字第667 號解釋在案。
四、經查：
  (一)本件異議人即受處分人甲○○所有之車號921-LB號營業小客
    車，於98年10月18日14時30分許，經人駕駛在臺9 線406.6
    公里處（香蘭段），有「汽車駕駛人行車速度，超過規定之
    最高時速未滿20公里」之違規行為，為異議人所不爭執，且
    有臺東縣警察局99年3 月18日東警交字第0990036836號函附
    之採證照片1 幀附卷可稽，其違規事實至為明確。
  (二)該案經以科學儀器取得證據資料即採證照片後，因當場不能
    或不宜攔截製單舉發，由舉發單位即臺東縣警察局交通隊於
    98年10月20日製單對於上開營業小客車之所有人即異議人逕
    行舉發，指定應到案日期為98年11月19日，該舉發通知單由
    郵務機關向異議人之住所，即臺北縣永和市○○路609 巷5
    弄2 號5 樓送達結果，因未獲會晤本人或有辨別事理能力之
    同居人、受僱人或應送達處所之接收郵件人員，乃於98年10
    月26日將該舉發通知單寄存於送達地之郵政機關即臺北縣永
    和郵局，並作送達通知書兩份，一份粘貼於應受送達人門首
    ，另一份置於應送達處所信箱或適當位置，而完成送達程序
    等情，則有臺東縣警察局99年5 月14日東警交字第09900415
    52號函附之舉發違反道路交通管理事件通知單、送達證書等
    影本各1 份在卷可證。堪認本件舉發通知單已於98年10月26
    日合法完成寄存送達程序，自該寄存之日起，對異議人即時
    生送達之效力，不因異議人實際有無領取而受影響。
  (三)從而，原處分機關依道路交通管理處罰條例第40條、第63條
    第1 項第1 款（漏引第1 款），並斟酌違反道路交通管理事
    件統一裁罰標準表之規定，對異議人裁處罰鍰2 千元，並記
    違規點數1 點，均屬有據，核無違法或不當之處。異議人執
    持前詞，對原處分機關所為之裁決處分聲明異議，為無理由
    ，應予駁回。
五、依道路交通管理處罰條例第87條第2 項，道路交通案件處理
    辦法第19條，裁定如主文。
中    華    民    國    99    年    8     月    26    日
                  交通法庭  法  官  朱嘉川
以上正本證明與原本無異。
如不服本裁定應於送達後5 日內向本院提出抗告狀。
                            書記官  陳聖儒
中    華    民    國    99    年    8     月    26    日

司法院資訊處製作；財團法人民間司法改革基金會備份。
